臺灣苗栗地方法院民事裁定
110年度監宣字第150號
聲  請  人  黃淑麗  


相  對  人  林建康  



關  係  人  林冠邑  

上列聲請人聲請對相對人為監護宣告事件，本院裁定如下：
    主  文
一、宣告相對人林建康（民國00年0月00日生，身分證統一編號
    ：Z000000000號）為受監護宣告之人。
二、選定聲請人黃淑麗（民國00年0月00日生，身分證統一編號
    ：Z000000000號）為相對人林建康之監護人。
三、指定關係人林冠邑（民國00年0月0日生，身分證統一編號：
    Z000000000號）為會同開具財產清冊之人。
四、程序費用新台幣壹仟元由受監護宣告之人負擔。
    理  由
一、按對於因精神障礙或其他心智缺陷，致不能為意思表示或受
    意思表示，或不能辨識其意思效果者，法院得因本人、配偶
    、四親等之親屬，最近1年有同居事實之其他親屬、檢察官
    、主管機關或社會福利機構之聲請，為監護之宣告，民法第
    14條第1項定有明文。次按，受監護宣告之人應置監護人；
    法院為監護之宣告時，應依職權就配偶、四親等內之親屬、
    最近1年有同居事實之其他親屬、主管機關、社會福利機構
    或其他適當之人選定1人或數人為監護人，並同時指定會同
    開具財產清冊之人；法院選定監護人時，應依受監護宣告之
    人之最佳利益，優先考量受監護宣告之人之意見，審酌一切
    情狀，並注意下列事項：一、受監護宣告之人之身心狀態與
    生活及財產狀況。二、受監護宣告之人與其配偶、子女或其
    他共同生活之人間之情感狀況。三、監護人之職業、經歷、
    意見及其與受監護宣告之人之利害關係。四、法人為監護人
    時，其事業之種類與內容，法人及其代表人與受監護宣告之
    人之利害關係，民法第1110條、第1111條第1項、第1111條
    之1定有明文。末按，法院應於鑑定人前，就應受監護宣告
    之人之精神或心智狀況，訊問鑑定人及應受監護宣告之人，
    始得為監護之宣告。但有事實足認無訊問之必要者，不在此
    限。鑑定應有精神科專科醫師或具精神科經驗之醫師參與並
    出具書面報告，家事事件法第167條定有明文。
二、聲請人主張略以：聲請人黃淑麗為相對人林建康之妻，相對
    人於民國110年6月25日起，因中風等病況，雖經送醫診治，
    仍不見起色，現不能為意思表示或受意思表示，或不能辨識
    其意思表示之效果，為此請求依法宣告相對人為受監護宣告
    之人及選定聲請人為相對人之監護人，並指定關係人林冠邑
    即相對人長子為會同開具財產清冊之人等語，業據其提出親
    屬系統表、同意書、戶籍資料及相對人之中華民國身心障礙
    證明等件為證。
三、又經為恭醫療財團法人為恭紀念醫院簡易精神鑑定報告載明
    略以：相對人因腦血管疾病致腦部受傷，無法言語，溝通困
    難，經診斷為極重度失智症，目前對於一般事物的理解、認
    知、判斷及自我控制能力極度受損，因此其意思表示、受意
    思表示及辨識其意思表示效果之能力達完全不能程度，管理
    與處分其財產需人協助。綜觀上情，足認相對人確因精神障
    礙或其他心智缺陷，致不能為意思表示或受意思表示，或不
    能辨識其意思表示效果之程度，爰宣告相對人為受監護宣告
    之人。
四、茲參酌苗栗縣政府老人監護宣告案件訪視調查表載明略以：
　　相對人與聲請人育有1子2女，相對人與聲請人及關係人同住
    ，訪視觀察相對人生活無法自理，使用鼻胃管進食，110年5
    月起由家人聘請外籍看護照顧，住家環境尚可。相對人2名
    女兒均同意由聲請人擔任相對人之監護人，並由關係人即相
    對人長子擔任會同開具財產清冊之人等語，有苗栗縣政府11
    0年10月14日府社老字第1100196452函覆之上開訪視報告附
    卷可佐。另參酌相對人之親屬均同意聲請人擔任相對人之監
    護人，關係人擔任會同開具財產清冊之人，有同意書在卷為
    憑。茲審酌聲請人為相對人之妻，為相對人最近之親屬，表
    明願意照顧相對人，目前相對人之醫療照顧亦無疏忽不當之
    處，考量相對人之身心狀態、療養生活與家人間之情感狀況
    ，及審酌聲請人之職業、經歷、意見及其與相對人之利害關
    係，爰選定聲請人黃淑麗為相對人之監護人，另關係林冠邑
    為相對人長子，同意擔任會同開具財產清冊之人，爰依上揭
    規定，指定關係人林冠邑為會同開具財產清冊之人。
五、末按，監護人於執行有關受監護人之生活、護養療治及財產
    之職務時，應尊重受監護人之意思，並考量其身心狀況與生
    活狀況；監護開始時，監護人對於受監護人之財產，應依規
    定會同本院選定開具財產清冊之人，於2 個月內開具財產清
    冊，並陳報法院；於前條之財產清冊開具完成並陳報法院前
    ，監護人對於受監護人之財產僅得為管理上必要之行為；監
    護人對於受監護人之財產，非為受監護人之利益，不得使用
    、代為或同意處分；監護人代理受監護人購置或處分財產，
    或就其居住之建築物或基地出租、供他人使用或終止租賃，
    非經法院許可，不生效力；民法第1112條、第1113條準用第
    1099條、第1099-1條、第1101條第1 項及第2 項之規定甚明
    ，請參照辦理。
六、依家事事件法第164條第2項，裁定如主文。 
中　　華　　民　　國　　110 　年　　11　　月　　4　　日
               家事法庭  法　　　官  李太正
以上正本係照原本作成。
如對本裁定抗告，須於裁定送達後10日之不變期間內，向本院提
出抗告狀，並繳納抗告費新臺幣1,000元。
中　　華　　民　　國　　110 　年　　11　　月　　4　　日
                         書　記　官　陳明芳